臺灣桃園地方法院民事判決　　　　　　　 96年度訴字第714號
原　　　告　丙○○
訴訟代理人　楊進興律師
被　　　告　薆爾發科技股份有限公司
兼上一人法　乙○○
定代理　人
被　　　告　甲○○
上二人訴訟
代　理　人　高奕驤律師
上列當事人間侵權行為損害賠償事件，於民國96年11月12日言詞
辯論終結，本院判決如下：
    主  文
原告之訴及假執行之聲請均駁回。
訴訟費用由原告負擔。
    事  實  及  理  由
一、原告主張：(一)被告薆爾發公司於89年4 月5 日經核准設立，
    被告甲○○原為該公司之董事長，被告乙○○則擔任總經理
    ，渠等二人明知該公司並無獲利能力，竟於92年間向當時任
    職於該公司涉世未深之原告大肆鼓吹該公司獲利豐厚前景看
    好，可出錢投資購買其未上市之股票，致原告信以為真而向
    其母陳麗玲借款陸續匯款，計92年6 月25日匯款新台幣 (下
    同)286,000 元 ，92年11月6 日匯款132, 540元，同年12月
    31日先後匯款1,00 0,00 0 元、500, 000元，合計共匯1,91
    8,540 元，購買該公司股份共計176, 254股（下稱系爭股份
    ）。(二)惟依被告薆爾發公司93年12月24日臨時股東會議事錄
    所載，該公司截至92年度累計虧損273,539, 674元，稅後淨
    損96,688 ,222 元；93年度稅後淨損144,12 1,048元，而該
    次臨時股東會並決議減資以彌補虧損，再增資發行新股，致
    原告所剩股份已不及四成，損失甚鉅，被告甲○○、乙○○
    顯係故意隱瞞該公司財務虧損之事實，詐騙原告投資未上市
    股票。(三)另被告甲○○、乙○○尚有諸多背信、掏空，涉及
    背信罪之事實如下：1.薆爾發公司於94年10年18日致經濟部
    中部辦公室存證信函內容略為：該公司資本額3 億6 仟1 百
    萬元、資本公積1 億4 仟1 佰萬元，實際入公司現金5 億零
    2 百萬元，以上資金於被告乙○○任內虧損至負債大於資產
    ，目前尚欠銀行約1 億2 仟萬元，93年度積欠廠商貸款1 仟
    萬元等語。足見被告乙○○任總經理及董事長任內致公司財
    務嚴重虧損竟高達6 、7 億元。2.被告乙○○於其任內竟任
    由董事光寶科技股份有限公司 (下稱光寶科技公司)使 用薆
    爾發公司具有專利權之「無線網路卡新型專利權及塑膠成型
    模具」 (下稱系爭專利模具)， 致嚴重損害被告薆爾發公司
    之權益。3.被告甲○○於其任內之93年1 月16日竟將薆爾發
    公司之銀行存款17,004,600元轉帳匯入其所擔任負責人之「
    宏家達投資股份有限公司」，以上有會計師94年度之查核報
    告所列諸多疑點可佐，均明顯涉及淘空公司資產，涉犯刑事
    背信。爰依民法第184 條、28條、公司法第23條第2 項，請
    求被告甲○○、乙○○及被告薆爾發公司對原告因投資購買
    系爭股份所受損害應負賠償責任。並聲明：(1)被告應連帶給
    付原告1, 918, 450 元及自起訴狀繕本送達之翌日起至清償
    日止，按年息百分之5 計算之利息。(2)願供擔保請准免為假
    執行等語。
二、被告部分：
  (一)被告乙○○則以：其已以存證信函向薆爾發公司辭去該公司
    董事長及董事職務，並已副知經濟部中部辦公室。並曾向本
    院聲請選任臨時管理人，嗣雖經本院95年度聲字第138 號裁
    定駁回，然其已非該公司之負責人等語為辯。
  (二)被告乙○○、甲○○均以：1.侵權行為之被害人就侵權行為
    人之故意、過失，應負舉證責任。原告既主張侵權行為，應
    就被告乙○○、甲○○究於何時、何地，有向其大肆鼓吹薆
    爾發公司獲利豐厚、前景看好，並隱瞞該公司虧損之事實，
    先負舉證責任。2.薆爾發公司於92年底之財務報表已有虧損
    之記載，原告身為該公司之員工每日上下班，而該公司為高
    科技產業經營初期因研發等成本費用較高、尚處虧損階段，
    惟訂單數量大、前景可期等情，顯然知悉，故其至遲於92年
    12 月 間即已知悉該公司負債，絕無可能遲至93年12月24日
    參加股東臨時會時始知悉公司虧損，進而，發現遭被告甲○
    ○、乙○○詐欺，是其遲至95年12月22日始提起本件訴訟，
    顯已罹於2 年之消滅時效。3.高科技產業之獲利回收期間較
    長，且經營公司本即非保證穩賺之商業行為，故不能僅以公
    司虧損即認公司經營者有何侵權行為。以原告購買系爭股份
    之92年6 月至同年12月當年度營運狀況而言，該公司於91年
    度之銷貨收入有5,56 7萬餘元，至92年度銷貨收入即大幅成
    長為3 億4,85 6萬餘元，且該公司在92年10月至同年12月間
    ，當月訂單總額均高達1 億餘元至1 億6 千萬餘元，顯見營
    運優質。復且，上市電子大廠光寶科技公司亦為被告薆爾發
    公司之大股東，並當選為法人董事。況被告乙○○本身連同
    親友，亦投資薆爾發公司股份共計955,319 股；被告甲○○
    本身連同親友亦投資該公司合計約2 千多萬元，是公司虧損
    ，亦非渠等所樂見。原告參考公司營運狀況及前景，自行決
    定投資購買股份，乃屬個人投資理財行為，而投資本有風險
    ，自不得以事後該公司營運發生虧損，即遽認被告乙○○、
    甲○○對原告有何不法侵權行為。4.原告所提出會計師查核
    報告係會計師於94年間查核薆爾發公司93年度之財務報表，
    然原告既已於92年即已購買系爭股份，則其提出「94年」度
    之會計師查核報告，自不足以證明「被告對原告於92年間購
    買薆爾發公司股票」乙事有何不法之侵權行為。5.至於薆爾
    發公司減資，係依股東會決議所為，自非侵權行為。綜上，
    原告之訴，顯無理由。並聲明：(1)原告之訴及假執行聲請均
    駁回。(2)如受不利判決，願供擔保，請准免為宣告假執行等
    語。
三、兩造不爭執之事項：
  (一)原告自91年10月起至94年10月間受僱於被告薆爾發公司，擔
    任系統工程部高級工程師。
  (二)原告先後於上述期日共計匯款予被告薆爾發公司1,918,540
    元購買系爭股份。
  (三)被告甲○○原係擔任被告薆爾發公司之董事長，嗣於93年間
    辭任董事長一職，改由時任總經理即被告乙○○擔任。
  (四)被告薆爾發公司於93年12月24日召開93年度第2 次臨時股東
    會，因公司虧損而決議將公司資本由3 億6, 100萬元減資為
    1 億2,600 萬元。
　(五)被告薆爾發公司之變更登記事項卡上迄今仍登記被告乙○○
  　為董事長。
  (六)以上事實，有匯款單4 紙、存摺影本1 份、被告薆爾發公司
    92 年 度第2 次增資發行新股繳款書、認股書及持有股份證
    明書、93年度第2 次股東臨時會議事錄各1 紙在卷可稽，堪
    信屬實。
四、兩造爭執事項及本院判斷
  　本件爭執點在於：(一)原告於92年6 月間至同年12月間所購買
    之系爭股份，是否係受被告乙○○、甲○○之詐欺所為？(二)
    原告係自何時知悉其所稱「受詐欺」情事？其是否因此受有
    損害？其侵權行為時效是否完成？(三)被告乙○○、甲○○，
    如有原告所指之掏空被告薆爾發公司資產、背信等情事，原
    告是否為「直接被害人」？茲詳述如下：
  (一)被告乙○○雖辯稱伊已辭去被告薆爾發公司董事長乙職，然
    該公司迄今仍登記被告乙○○為其董事長，有該公司之變更
    登記事項卡1 份在卷足稽 (見本院卷第155 頁)， 且被告乙
    ○○既未辦理交接，而因其擔任該公司負責人期間嚴重虧損
    ，致負債大於資產，迄今仍無人願擔任董事長等情，亦有薆
    爾發公司回覆經濟部中部辦公室之存證信函在卷可考 (見本
    院卷第95頁)， 是其所辯，自難採信，仍應以之為該公司負
    責人。
  (二)被告乙○○、甲○○侵權行為部分
  1.民法第197 條第1 項所謂，請求權人知有損害，非僅指單純
    知有損害而言，其因而受損害之他人所為為侵權行為，亦須
    一併知之，若僅知受損害及行為人，而不知其行為之為侵權
    行為，則無從本於侵權行為請求賠償，時效即無從進行，最
    高法院46年台上字34號判例、76年台上字第2169號判決可資
    參照。
  2.被告乙○○、甲○○抗辯依薆爾發公司92年之財務報表已記
    載公司虧損，原告為公司職員每日上班至遲應於92年間即已
    知悉虧損，竟遲至95年12月22日始提起本件訴訟，其侵權行
    為請求權時效顯已完成云云，然依原告所提出薆爾發公司93
    年第2 次股東臨時會議事錄固記載：該公司於92年間虧損27
    3,539, 674元等語 (見士林地院卷第9 頁)， 惟上開股東臨
    時會係於93年12月24日召開，原告稱其於參加開會當日始知
    悉公司虧損情事，當屬常情；至原告於被告薆爾發公司雖擔
    任系統工程師，惟依其工作性質，並無證據證明其曾接觸該
    公司之財務報表並提前知悉公司虧損，是原告主張至93年12
    月24日參加被告薆爾發公司臨時股東會始知悉該公司92年度
    虧損等語，應屬可採，從而，依上開判例見解，原告所主張
    之侵權行為時效應自「知其行為之為侵權行為」之93年12月
    24日起算，迄其起訴之95年12月22日止，本件侵權行為時效
    自屬尚未完成。是被告乙○○、甲○○上開所辯，既未能舉
    證以實其說，自無足取。
　3.惟按民法第184 條第1 項前段規定，侵權行為以因故意或過
    失不法侵害他人權利為構成要件，故主張行為人應依該條項
    前段規定負侵權行為責任者，應就行為人有故意或過失之要
    件，負舉證責任，最高法院58年台上字第1421號判例、90年
    度台上字第1941號判決意旨可資參照。從而，原告主張被告
    乙○○、甲○○應負侵權行為損害賠償責任，自應就渠等二
    人有故意、過失及不法性，暨確有侵權行為負舉證責任。本
    件原告迄未舉證證明被告乙○○、甲○○究於何時，以如何
    方式隱瞞薆爾發公司虧損鼓吹其投資公司，依舉證責任分配
    原則，自應受不利之認定。至於原告雖請求傳訊證人吳天送
    欲證明被告乙○○、甲○○隱瞞被告薆爾發公司財務狀況云
    云，惟並未提出其地址或身份證號碼，致本院無從傳訊。另
    原告所提出之偕德彰會計師查核報告，充其量僅能證明被告
    薆爾發公司於會計師所查核之年度有虧損之事實，尚不足以
    證明上開待證事實，附此敘明。
  (三)被告薆爾發公司、乙○○、甲○○，有關公司法第23條第2
    項、民法28條部分：
    按公司法第23條 (第2 項)， 係有關公司侵權行為能力之規
    定，因公司負責人代表公司執行公司業務，為公司代表機關
    之行為，若構成侵權行為，即屬公司本身之侵權行為，如公
    司負責人非執行公司業務，而因其個人之行為違反法令致他
    人受損害時，則應由公司負責人自負其責，最高法院84年度
    台上字第1532號要旨可資參照。又所謂公司業務之執行，自
    係指公司負責人處理有關公司之事務，且必以公司負有賠償
    之責，始有公司負責人與公司負連帶賠償責任之可言。同院
    89年度台上字第2749號要旨亦闡釋明確。又所謂「執行職務
    」，須外觀上足認為機關之職務行為，及在社會觀念上，且
    職務有適當牽連之行為，始足當之。又依公司第8 條規定公
    司負責人在股份有限公司為董事，又經理人在執行職務範圍
    內，亦為公司負責人。本件被告甲○○於92年間為被告薆爾
    發公司之董事長、被告乙○○則為總經理，依公司法第8條
    規定固為公司負責人，然縱令原告主張被告乙○○、甲○○
    「鼓吹其投資致其陷於錯誤」等情屬實，亦係被告乙○○、
    甲○○個人行為，而非執行該公司職務之行為至明，是原告
    主張被告應依公司法第23條、民法第28條連帶負侵權行為責
    任云云，其成立要件顯不相當，其依上揭規定請求損害賠償
    云云，洵屬無據。至於原告另主張被告甲○○、乙○○故意
    隱瞞被告薆爾發公司92年度虧損，致其陷於錯誤而購買系爭
    股份云云，惟未能舉證以實其說，本院無從為其有利之認定
    。
  (四)原告復主張被告乙○○、甲○○另涉有上述背信及淘空公司
    資產，諸如被告乙○○任內公司虧損、任由光寶公司使用系
    爭專利模具；被告甲○○任內將公司款項轉匯入其擔任負責
    之其他公司等不法行為云云，然縱令其所述屬實，惟無論依
    民法18 4條、第28條、公司法第23條規定，均以請求權人「
    受有損害」為其成立要件，所謂損害係指因侵權行為而直接
    受有損害者而言，惟據原告所主張之上述背信、掏空公司等
    行為，其「直接被害人」均為被告薆爾發公司，顯非原告，
    準此，其依上揭規定請求損害賠償云云，殊乏所據，不應准
    許。從而，原告聲請傳訊證人林松齡、丁○○，則係欲證明
    被告乙○○、甲○○有上述背信、掏空公司資產情事，自無
    傳訊之必要，附此敘明。
五、綜上所述，原告以民法第184 條、28條、公司法第23條規定
    ，請求被告乙○○、甲○○、薆爾發公司連帶賠償其投資款
    之損害1,918,450 元，顯無理由，不應准許。原告之訴既經
    駁回，其假執行之聲請亦失所附麗，併予駁回之。
六、本件事證已臻明確，兩造其餘攻擊防禦方法，於本判決結果
    不生影響，爰不一一論述，併此敘明。
據上論結，本件原告之訴為無理由，依民事訴訟法第78條，判決
如主文。
中　　華　　民　　國　　96　　年　　11　　月　　30　　日
                        民事第二庭法  官  張金柱
以上正本證明與原本無異。
如對本判決上訴，須於判決送達後20日之不變期間內，向本院提
出上訴狀。
中　　華　　民　　國　　96　　年 　 12　　月　　06　　日
                                  書記官  黃珮娟
